【裁判字號】    91,上訴,1906
【裁判日期】    920304
【裁判案由】    偽造文書
【裁判全文】
臺灣高等法院臺中分院刑事判決                  九十一年度上訴字第一九六號
    上  訴  人
    即  被  告  甲○○  男四十.
    選任辯護人  張豐守  律師
右上訴人因偽造文書案件，不服臺灣台中地方法院八十八年度訴字第九二五號中華民
國年日第一審判決（起訴案號：臺灣台中地方法院檢察署八十七年度偵字第二○五八
七號），提起上訴，本院判決如左：
    主      文
原判決關於甲○○部分撤銷。
甲○○共同連續行使偽造私文書，足以生損害於他人，處有期徒刑貳年。
    事      實
一、甲○○為址設台中縣太平市○○路二六五之一巷五十號升富企業股份有限公司（
    下稱升富公司）之負責人，乙○○○（業經撤回上訴判刑確定）則為甲○○之妻
    ，並負責處理升富公司之財務業務。甲○○於民國八十六年七月二十日，在上址
    升富公司招募民間互助會，由甲○○自任會首，每會新台幣（下同）十萬元，含
    會首共計二十五會，約定每月十五日在升富公司開標，底標一萬元，利息前扣即
    採內標制，以標息高者得標，相同標息以在前者得標，得標者需按活會會員人數
    開具面額十萬元、未載發票日之空白授權支票交予甲○○轉交各活會會員收執，
    乙○○○則負責幫忙處理在投標前通知會員開會、詢問會員是否參與投標，開標
    後向會員收取會款、交付票據之事宜。詎甲○○、乙○○○因升富公司財務週轉
    困難，其二人竟為圖詐取活會會員之會款供週轉使用，竟共同基於意圖為自己不
    法所有及冒標行使偽造私文書之概括犯意聯絡，於八十六年十一月十五日，明
    知會員丙○○仍為活會會員，且未經丙○○同意或授權，竟利用其他活會會員均
    未到場競標之機會，冒用丙○○之名義，以電話通知活會會員而未填載標單之方
    式，以一萬七千元得標，得標後甲○○乃利用不知情之台中市某不詳刻印業者偽
    刻「丙○○」之印章乙枚（未據扣案）後，蓋用在升富公司向泛亞商業銀行營業
    部申請使用之第二五七九帳號、如附表一所示之支票上，並由乙○○○填載支票
    金額、日期，然上開支票發票日均僅填載「二十日」，並未填寫何「年、月」，
    其偽造票據之行為未全部完成，然該偽造未完成之票據，亦顯足以做為持有該票
    據之人對於丙○○具有債權關係之憑證，而具有私文書之性質，甲○○並將該具
    有債權憑證屬私文書性質之上開票據，連續加以行使，分別交付予不知情如附表
    一所示之活會會員庚○○（以金品名義參加二會）、丁○○、戊○○（其二人各
    參加一會）等三人，足以生損害於丙○○及庚○○等三人，而向當時活會會員詐
    騙會款，致使庚○○等三人及其他活會會員誤信丙○○已標取會款，而陷於錯誤
    ，先後如數交付扣除冒標會息後之會款予甲○○、乙○○○，計詐得如附表二所
    示之會款共一百七十四萬三千元。而上開偽造未完成票據，嗣經甲○○取回撕毀
    滅失。又於八十六年十二月十五日，推由甲○○在升富公司，未經會員己○○
    同意，冒用己○○之名義，在紙張上偽填己○○之署押一枚及冒標利息一萬七千
    元之標單後，並持以行使方式之詐術，於開標時以一萬七千元之利息冒標該月開
    標之會款，而再向當時尚為活會之各該會員詐取會款，足以生損害於己○○及其
    他活會會員，甲○○、乙○○○繼而向活會會員佯稱由己○○得標，致當時之活
    會會員陷於錯誤，而先後如數交付扣除冒標會息後之會款予甲○○、乙○○○，
    計詐得如附表三所示之會款共一百七十四萬三千元，而所偽造之前開標單，則於
    標會後，隨即由甲○○撕毀丟棄。另於八十七年七月十五日標會時，活會會員
    庚○○填寫標金為一萬九千元之標單參加投標得標，甲○○、乙○○○卻施以詐
    術，推由乙○○○以電話向庚○○詐稱係由己○○以二萬元得標，且己○○無支
    票使用，乃交付洪櫻娥（業經臺灣臺中地方法院檢察署檢察官另為不起訴處分）
    、乙○○○名義之支票予庚○○，致庚○○陷於錯誤，誤以為係由己○○得標，
    而繳交活會會款八萬元；而甲○○則另對丁○○、壬○○、戊○○及其他活會會
    員佯稱該次係由廖瑞章（業經臺灣臺中地方法院檢察署檢察官另為不起訴處分）
    以一萬九千元得標，並交付廖瑞章名義之支票予其他活會會員丁○○等人，致其
    等誤以為該次係由廖瑞章得標，而分別繳付活會會款八萬一千元予甲○○、乙○○○，計詐得如附表四所示之會款共一百二十一萬三千元。嗣於八十七年八月間
    ，甲○○、乙○○○所招募之上開民間互助會無故停標，且二人均避不見面，庚○○等活會會員循線查悉上情，始知受騙。
二、案經壬○○（以向榮名義參加三會）、庚○○、丁○○、戊○○訴由臺灣臺中地
    方法院檢察署檢察官偵查起訴。
    理  由
一、訊據上訴人即被告甲○○（以下簡稱被告）於本院調查時，固坦承於第五會，曾
    以電話向當時其他活會會員偽稱，該會係由丙○○以一萬七千元得標，並未經丙○○同意，即擅刻「丙○○」印章蓋用於升富公司所申請使用、如附表一所示之
    支票上使用之事實，惟矢否認有何偽造有價證券或冒名標取會款之情事，辯稱：
    交支票予活會會員時，均有告知僅係「押票」，待日後得標時再以現金換回；己○○之會則係經己○○同意而借標；另八十七年七月十五日標會時，係廖瑞章先
    開出而得標，因係同額，伊不好意思，才向庚○○稱廖瑞章以二萬元得標，無不
    法情事云云。
二、經查：
（一）右揭犯罪事實，業據告訴人壬○○、庚○○、丁○○、戊○○於偵查、原審審
      理及本院調查、審理時指訴綦詳，並經證人丙○○、辛○○、己○○、陳淑婷
      、洪櫻娥、廖本雍、廖瑞章或於偵查，或於原審審理，或於本院調查時證述屬
      實（見偵查卷第四十九至五十一頁、第一五○頁、原審卷第五十二、五十三頁
      、本院卷九十二年一月六日調查訊問筆錄），復有告訴人壬○○、庚○○、丁○○、戊○○所提出之互助會單影本、偽造以丙○○為發票人之支票影本四紙
      、泛亞商業銀行營業部（八八）泛營發字第○○六三號函送之該行第二五七九
      號帳號開戶資料在卷可稽（見偵查卷第四、五、二十五、三十一、三十五、一
      八六至一九二頁）。
（二）被告及乙○○○交付以丙○○為發票人、如附表一所示之支票予告訴人庚○○
      、丁○○、戊○○等人時，從未說明僅係「押票」，日後將以現金換回之事。
      另會員標到會後，由會首即被告填載完整之發票日期後，即可將支票轉讓出去
      ，且被告交付以丙○○名義為發票人之支票予告訴人壬○○後，係因壬○○查
      出發票人印章不符拒收，被告才以自己名義為發票人之支票換回等情，除據告
      訴人壬○○、庚○○、丁○○、戊○○指訴綦明外，證人即上揭互助會會員辛○○亦於原審及本院調查時證稱：無所謂「押票」˙˙還沒有標到不能轉讓出
      去，因無日期，標到後填上發票日就可以轉讓出去，所以伊以前說不是「押票
      」，因標到後不用繳回給會首（指被告）等語無誤（見原審卷第五十三頁，本
      院卷九十二年一月六日調查訊問筆錄），是被告辯稱：交付如附表所示、以丙○○為發票人之支票時，有說明僅係「押票」云云，應不足採。
（三）證人即會員己○○並未同意將其會借予被告與乙○○○標取使用，亦為證人己○○於偵查陳明無誤（見偵查卷第一五○頁），而被告對於有經己○○同意借
      用其名義標會之事，復無法提出任何證據證明，參以己○○與被告素無怨隙，
      應無隨意誣陷被告之必要，則被告空言係向己○○借標云云，亦難逕信。
（四）廖瑞章係乙○○○之父、被告之岳父，係被告借用廖瑞章之名義參加互助會，
      會錢均係由被告負責繳納，亦據證人廖瑞章於偵查中陳明屬實（見偵查卷第四
      十八頁），顯見廖瑞章僅係被告之人頭會員而已，而八十七年七月十五日投、
      開標時，倘確係由廖瑞章名義之標單先開標，依被告所述上開互助會之運作方
      式，於標金同額時，係由先開標之人得標，則被告儘可向庚○○坦言係同額開
      標而由先開標之廖瑞章得標，且應係向所有活會會員均收取同額之會錢，收取
      會款時亦儘可交付以廖瑞章為發票人之支票，何以竟對告訴人庚○○謊稱係由
      己○○以二萬元得標，而僅收取會款八萬元，並捏稱己○○無支票使用，而交
      付洪櫻娥、乙○○○之支票，然對其活會會員卻偽稱係由廖瑞章以一萬九千元
      得標，而收取八萬一千元之會款之差別，顯見該次標會應係以庚○○之標金最
      高，惟被告等為圖詐取得會款使用，始向告訴人庚○○及其他活會會員詐稱，
      係由己○○或廖瑞章得標無誤。
（五）同案被告乙○○○雖辯稱：伊並未參與互助會之招募及投、開標事務，僅偶而
      幫被告收取會款、交付支票予活會會員而已，其餘事情均不知情，另該丙○○
      支票印章係被告所蓋，其餘內容係被告叫伊所寫云云。然乙○○○為被告之妻
      ，且負責升富公司之財務、簽發支票等事務，為乙○○○於偵查、原審審理及
      本院調查時所自承，核與證人洪櫻娥之證述相符（見偵查卷第四十九頁），則
      乙○○○既負責升富公司之財務及簽發支票事宜，則被告在如附表一所示支票
      上蓋用丙○○之印章，偽造以丙○○名義為發票人之票據，乙○○○焉有不知
      之理？參以乙○○○自承在投標前，會通知會員標會、詢問會員是否參與投標
      ，開標後會向會員收取會款、交付票據等情，且據告訴人壬○○、丁○○指訴
      在卷（見偵查卷第四十、四十一頁），核與證人陳淑婷（即告訴人庚○○之妻
      ）證述之情節相符（見偵查卷第五十頁），則乙○○○所辯：伊均不知情云云
      ，要係事後卸責之詞，亦不足採。
（六）末按支票為要式證券，支票之作成必依票據法第一百二十五條第一項第一款至
      第八款所定法定方式為之，支票之必要記載事項如有欠缺，除票據法另有規定
      外（如同法第一百二十五條第二項及第三項），其支票即為無效，此就票據法
      第十一條第一項、第一百二十五條之規定觀之自明。是支票之金額及發票年月
      日等絕對必要記載事項，如未記載，其支票當然無效，不能認係有價證券；因
      而偽造他人名義為發票人之支票，如對於支票之絕對必要記載事項，尚未記載
      完全，即無成立偽造有價證券罪之餘地（參最高法院九十年度台上字第二九五
      七號判決）。查被告未經丙○○之授權，擅自委請某不詳刻印業者偽刻「丙○○」之印章乙枚後，蓋用在升富公司向泛亞商業銀行營業部申請使用之第二五
      七九帳號、如附表一所示之支票上，並由乙○○○填載支票金額、日期，然因
      上開支票發票日均僅填載「二十日」，並未填寫何「年、月」，有該支票影本
      在卷可按，則依上揭判決意旨說明，就該支票之絕對必要記載事項，顯尚未記
      載完全，即無成立偽造有價證券之餘地，然因該偽造未完成之票據，亦顯足以
      做為持有該票據之人對丙○○具有債權關係之證明，而具有私文書之性質，被
      告並持之加以行使，分別交付予不知情如附表一所示之活會會員庚○○、丁○○、戊○○等人，足以生損害於丙○○及庚○○等三人；次按一般民間互助會
      競標係由參與者以標單簽寫會員姓名、標息，而以所寫標息最高者為得標，是
      標單係屬在紙上書寫之文字而依習慣及約定足以為表示一定用意之證明，依刑
      法第二百二十條規定視為準文書（參最高法院七十四年度台上字第五六一二號
      判決）。是被告等偽造己○○名義標單持以行使，冒標會款，而使各該次尚為
      活會之各會員陷於錯誤而詐取會款（死會會員則不論何人得標均有繳納會款義
      務，不生陷於錯誤而為意思決定情形，是此部分不成立詐欺罪責），亦足生損
      害於己○○及其他各該活會之會員。
（七）綜上所述，被告上開所辯，均為卸責之詞，不足採信。本案事證明確，被告確
      有與乙○○○共同涉犯上開詐欺取財、行使偽造私文書等犯行，堪以認定。
三、核被告就上開犯罪事實欄一之所為，係犯刑法第二百十六條、第二百十條之行
    使偽造私文書罪及同法第三百三十九條第一項之詐欺取財罪，公訴人認被告等偽
    造上開票據行為，僅屬詐欺取財之一部分，尚有未洽。就前開犯罪事實欄一之
    所為，係犯刑法第二百十六條、第二百二十條第一項、第二百十條之行使偽造私
    文書罪及同法第三百三十九條第一項之詐欺取財罪。就上揭犯罪事實欄一之所
    為，係犯刑法第三百三十九條第一項之詐欺取財罪。被告與乙○○○二人就上開
    犯行，彼此間有犯意聯絡及行為分擔，應論以共同正犯。又被告利用不知情之不
    詳刻印業者偽刻「丙○○」之印章，為間接正犯。再被告偽造丙○○印章後、並
    在如附表一所示之支票上偽造「丙○○」之印文、在標單上偽造「己○○」署押
    之行為，分別為偽造私文書行為之部分階段行為；其偽造私文書後持以行使，偽
    造之低度行為，亦應為行使之高度行為所吸收，均不另論罪。被告或未填寫標單
    ，假冒會員名義，或於互助會開標時，偽造標單並持以行使，向當時尚為活會之
    各該會員詐取會款，就各該次冒標會款，各係以一接續詐欺行為，向當時尚為活
    會之各該會員詐欺會款，侵害多數財產法益，就各該次詐欺犯行，係一行為觸犯
    數罪名，為同種想像競合犯，應從一重處斷。被告先後多次行使偽造私文書及詐
    欺取財犯行，均時間緊接，又各係觸犯構成要件相同之罪名，顯均係基於概括犯
    意而反覆為之，均為連續犯，各應依刑法第五十六條之規定論以一罪，以連續詐
    欺取財、連續行使偽造私文書處斷，並各依法加重其刑。又被告為達向各活會會
    員詐取會款供週轉使用之目的，而以偽造標單之私文書、偽造丙○○名義之具有
    債權憑證性質私文書為手段以達其目的，是其所犯上開二罪間顯具有方法、結果
    之牽連關係，為牽連犯，應依刑法第五十五條之規定，從一重以連續行使偽造私
    文書論處。至公訴人就被告等詐騙告訴人等人以外之其他活會活會會款，雖未據
    起訴，然因該部分與本件起訴部分具有想像競合犯、連續犯、牽連犯裁判上一罪
    之關係，自為起訴效力所及，本院自得併予審判。原審判決以本案事證明確，對
    被告予以論罪科刑，固有相當見地，然（一）被告等偽造如附表一所示之支票，
    如上所述，既無記載發票「年、月」，此部分即尚難構成偽造有價證券罪，惟原
    判決竟論以該罪，其適用法則自有未當。（二）原審就被告等各次所詐騙活會會
    員之會款總額，均未詳以載明；且就詐騙告訴人以外之活會會員部分，亦未併予
    審酌，均有未洽。（三）原審雖認被告冒用丙○○之名義標會時，應有在空白紙
    上偽填丙○○之姓名、競標金額之標單參與投標，而認被告另犯刑法第二百十六
    條、第二百十條、第二百二十條第一項行使偽造私文書罪嫌云云。然查被告於原
    審審理時雖曾坦稱上情（見原審卷四十七頁），然其於檢察官偵查中及本院調查
    、審理時均堅決否認有何偽造丙○○標單標會之情事，並稱：伊僅係以電話通知
    各活會員由丙○○得標，並未另偽填丙○○之標單等語，而告訴人與上開證人等
    復無法明確指稱，被告確有以丙○○名義，偽填標單參與標會之犯行，且查無被
    告有何偽造該標單之證據，則被告於原審審理時所為上開陳述，顯有相當疑議，
    尚難逕信。此外，復查無其他積極證據足資證明被告確有偽造丙○○標單標會之
    行為，則此部分之罪嫌，即屬不能證明（檢察官於犯罪事實欄亦未認定載明被告
    另有偽造丙○○名義之標單）。是原審就該部分，另認被告涉有上開行使偽造私
    文書之犯行，同有未合。被告上訴意旨猶執陳詞，否認犯行，雖不足採信。惟原
    審判決既有上開可議之處，自應由本院予以撤銷改判。爰審酌被告係因所經營之
    升富公司財務發生困難，為供週轉使用，方出此下策，被告就本案基於主導地位
    、涉案情節較深，並被告之智識程度、犯罪之手段平和、所詐騙會款金額非少，
    然已與大部分被害人達成民事和解，賠償被害人所受之損害，及其犯後否認大部
    分犯行等一切情狀，量處如主文第二項所示之刑，以資懲儆。至偽造之「丙○○
    」印章乙枚、如附表一所示支票上所偽造「丙○○」之印文、互助會標單上偽造
    之「己○○」之署押，業經被告丟棄或撕毀而均已滅失，業據被告供明在卷（見
    原審卷第一五三頁、本院卷九十二年一月二十七日調查訊問筆錄），爰均不另為
    沒收之諭知。
四、公訴意旨另略以：被告明知沈陳淑娟（即陳淑娟）自始未參加前揭互助會，仍在
    互助會名單上虛列「陳淑娟」為會員，並於八十六年十二月十五日冒用陳淑娟名
    義，偽填標金為一萬七千元之標單（被告事後記載標金為二萬元，得標日期為八
    十七年一月十五日）參與該次競標後得標，為掩飾沈陳淑娟並非會員，復未經沈
    陳淑娟同意或授權，擅自委託不詳姓名之人盜刻「陳淑娟」印章乙枚（未扣案）
    ，再蓋用在被告甲○○名義開設在台中區中小企業銀行（現改制為台中商業銀行
    ）西台中分行第一三九三六帳號、支票號碼第0000000號、第00000
    00號、第0000000號、第0000000號等四紙支票上，分別交付不
    知情之活會會員庚○○、丁○○、朱瑞章等人，因認被告就此部分亦涉犯有刑法
    第二百十六條、第二百十條之行使偽造私文書罪及同法第三百三十九條第一項之
    詐欺取財罪。惟查，有關上開被告虛列陳淑娟為前揭互助會會員、並以偽造陳淑
    娟名義為發票人之支票交付各活會會員，涉犯行使偽造私文書罪、詐欺取財罪及
    偽造有價證券等罪嫌部分，前經被害人辛○○提起自訴，經原審於八十八年一月
    二十九日以八十七年自字第八一三號判決被告無罪，嗣先後經本院於八十八年八
    月十八日以八十八年度上訴字第五六九號、最高法院於九十年十月十八日以九十
    年度台上字第六二九七號判決駁回上訴確定，有各該判決附卷可參，是就該部分
    業經判決確定，原應為免訴之判決，惟因公訴人就該部分與前開經論罪科刑部分
    ，係以具牽連關係之裁判上一罪提起公訴，基於審判不可分原則，原審乃不另為
    免訴之諭知，經核亦無不合。
五、臺灣臺中地方法院檢察署九十一年度偵字第二二一四三號（於原審係以八十九年
    度偵字第一七四八七號移送併辦而遭退回）辦移送併辦意旨略以：被告於八十七
    年一月間，得知告訴人林祥達欲召集會員含會首共二十八會、會期自八十七年一
    月十日起至八十九年四月十日止、每會五萬元、採內標制之互助會，乃主動向告
    訴人林祥達表示欲參加一會，並保證其信用良好，致林祥達陷於錯誤，同意被告
    以升富公司名義參加一會，嗣被告旋於八十七年二月十日標得第二會，被告甲○○取得會款後，僅短暫繳交四期之死會會款，自八十七年七月起即拒繳會款，計
    積欠告訴人林祥達會款一百十萬元，雖經告訴人林祥達多次催討均無效果，後並
    行蹤杳然，因認被告亦涉有刑法第三百三十九條第一項之詐欺取財罪嫌、並與前
    開論罪科刑部分有裁判上一罪關係，而移送本院併辦。惟按犯罪事實應依證據認
    定之，無證據不得推定其犯罪事實，刑事訴訟法第一百五十四條定有明文。又告
    訴人之告訴，係以使被告受刑事訴追為目的，是其陳述是否與事實相符，仍應調
    查其他證據以資審認（參最高法院五十二年台上字第一三○○號判例）。訊據被
    告堅決否認有何上開詐欺取財之犯行，辯稱：係告訴人林祥達主動邀伊參加互助
    會，後來未繳交會款是因為經濟狀況轉壞等語。經查，告訴人林祥達之所以同意
    被告參加其所召集之互助會，係因告訴人林祥達經過被告所經營之升富公司，見
    升富公司均正常營業，且經告訴人林祥達探聽被告平日之生活，知悉被告平日開
    銷大，認為能供應得起大開銷之人應該經濟狀況良好等情，業據告訴人林祥達於
    原審審理中陳述甚詳，顯見告訴人林祥達於同意被告參加其所召集之互助會前，
    曾經自行審慎調查、評估被告之經濟狀況後始同意，而告訴人除指稱被告主動表
    示要參加其所召集之互助會外，並未具體指明被告有何施用詐術之積極行為，足
    見告訴人林祥達之所以同意被告參加其所召集之互助會，乃係基於告訴人林祥達
    自行評估風險後所為之決定，尚難遽以被告事後有未繳交會款之事實，即逕行推
    定被告有何施用詐術以取財物之行為，是就此部分應認為被告之犯罪事實不能證
    明，與前開經論罪科刑部分並無裁判上一罪關係，本院無從併予審理，應退回由
    檢察官另行依法處理。
六、據上論斷，應依刑事訴訟法第三百六十九條第一項前段、第三百六十四條、第二
    百九十九條第一項前段，刑法第二十八條、第五十六條、第二百十六條、第二百
    十條、第二百二十條第一項、第三百三十九條第一項、第五十五條，罰金罰鍰提
    高標準條例第一條前段判決如主文。
本案經檢察官癸○○到庭執行職務。
中      華      民      國      九十二     年     三      月     四     日
                      臺灣高等法院臺中分院刑事第八庭
                                      審判長法  官  羅  得  村
                                            法  官  劉  榮  服
                                            法  官  黃  文  進
右正本證明與原本無異。
如不服本判決應於收受送達後十日內向本院提出上訴書狀，其未敘述上訴之理由者並
得於提起上訴後十日內向本院補提理由書（均須按他造當事人之人數附繕本）。
                                            書記官  許  麗  花
中      華      民      國      九十二     年     三      月     五     日
附錄論罪科刑法條：
刑法第二百十六條：
行使第二百十條至第二百十五條之文書者，依偽造、變造文書或登載不實事項或使登
載不實事項之規定處斷。
刑法第二百十條：
偽造、變造私文書，足以生損害於公眾或他人者，處五年以下有期徒刑。
刑法第三百三十九條第一項：
意圖為自己或第三人不法之所有，以詐術使人將本人或第三人之物交付者，處五年以
下有期徒刑、拘役或科或併科一千元以下罰金。
以前項方法得財產上不法之利益或使第三人得之者，亦同。
前二項之未遂犯罰之。
附表一：
┌───────────────────────────────────┐
│付款人：泛亞商業銀行營業部     帳號：二五七九號                       │
├──┬───────┬───────┬───────┬────────┤
│編號│支  票  號  碼│金額（新台幣）│交付之活會會員│備    註        │
├──┼───────┼───────┼───────┼────────┤
│ １ │PA0000000     │十萬元        │庚○○        │                │
├──┼───────┼───────┼───────┼────────┤
│ ２ │PA0000000     │十萬元        │庚○○        │                │
├──┼───────┼───────┼───────┼────────┤
│ ３ │PA0000000     │十萬元        │丁○○        │                │
├──┼───────┼───────┼───────┼────────┤
│ ４ │PA0000000     │十萬元        │戊○○        │                │
└──┴───────┴───────┴───────┴────────┘
附表二：
      被告冒標所詐取金額之計算方式及總額（新臺幣元）：
      【21×（000000－00000）】＝0000000
      被告等以電話偽稱丙○○名義冒標時係第五會，標息為一萬七千元，當時活會
      會員尚有二十一會（二十五會扣除被告會首一會與死會三會後，剩二十一會）
      ，應於當次會各繳納八萬三千元，合計一百七十四萬三千元元。
附表三：
      被告冒標所詐取金額之計算方式及總額（新臺幣元）：
      【21×（000000－00000）】＝0000000
      被告以己○○名義冒標時係第六會，標息為一萬七千元，當時活會會員尚有二
      十會（二十五會扣除被告會首一會與死會會員三會後，剩二十一會），應於當
      次會各繳納八萬三千元，合計一百七十四萬三千元。
附表四：
      被告冒標所詐取金額之計算方式及總額（新臺幣元）：
      【13×（000000－00000）】＝0000000    0000000＋160000＝0000000
      被告等以電話偽稱由己○○或廖瑞章得標時係第十三會，當時活會會員尚有十
      五會（二十五會扣除被告會首一會與死會九會後，剩十五會），庚○○當時有
      活會二會，每會繳交八萬元，二會共十六萬元，其餘活會十三會應於當次會各
      繳納八萬一千元，共一百零五萬三千元。十五會活會合計一百二十一萬三千元
      。
                                                                        Ｒ


司法院資訊處製作；財團法人民間司法改革基金會備份。
